【裁判字號】    99,台上,6996
【裁判日期】    991110
【裁判案由】    違反毒品危害防制條例
【裁判全文】
最高法院刑事判決            九十九年度台上字第六九九六號
上  訴  人  王淑娟
選任辯護人  曾慶雲律師
上列上訴人因違反毒品危害防制條例案件，不服台灣高等法院高
雄分院中華民國九十八年三月二十四日第二審判決（九十八年度
上訴字第四九號，起訴案號：台灣屏東地方法院檢察署九十五年
度偵字第三五七五、三六六七號），提起上訴，本院判決如下：
    主  文
上訴駁回。
    理  由
按刑事訴訟法第三百七十七條規定，上訴於第三審法院，非以判
決違背法令為理由，不得為之。是提起第三審上訴，應以原判決
違背法令為理由，係屬法定要件。如果上訴理由書狀並未依據卷
內訴訟資料，具體指摘原判決不適用何種法則或如何適用不當，
或所指摘原判決違法情事，顯與法律規定得為第三審上訴理由之
違法情形，不相適合時，均應認其上訴為違背法律上之程式，予
以駁回。本件原審經審理結果，認為上訴人王淑娟有如原判決事
實欄所載與黃輝龍共同連續販賣第一級毒品海洛因予不詳姓名之
成年人「岡山」、「少年」、「大胖」等人多次（詳原判決附表
一），以及共同販賣海洛因予洪淑美一次（未遂）；又另行起意
，與黃輝龍共同販賣第二級毒品甲基安非他命予洪淑美一次之犯
行均明確，因而撤銷第一審關於上訴人部分之科刑判決（黃輝龍
販賣第一級、第二級毒品部分，已經另案判處無期徒刑及有期徒
刑七年六月確定），經比較行為時及裁判時刑法之規定後，依較
有利於上訴人之行為時刑法連續犯等規定，並就販賣第一級毒品
部分適用刑法第五十九條，改判仍論處上訴人以共同連續販賣第
一級毒品，及共同販賣第二級毒品罪刑（各處有期徒刑十年及有
期徒刑七年二月，應執行有期徒刑十五年）。已詳敘調查、取捨
證據之結果及憑以認定犯罪事實之心證理由；並就上訴人否認犯
行之供詞及其所辯各語認非可採，予以論述指駁。從形式上觀察
，原判決尚無足以影響判決結果之違背法令情形存在。上訴意旨
略稱：(一)、上訴人之住、居所以及本案相關犯罪事實，均在高雄
縣、市，故台灣高雄地方法院（下稱高雄地院）始係受理羈押聲
請之管轄法院。詎台灣屏東地方法院（下稱屏東地院）檢察署（
下稱屏東地檢署）檢察官卻誤向屏東地院刑事庭聲請，並獲羈押
禁見之裁定，實屬違法羈押。上訴人於該違法羈押期間，於警、
偵訊（詢）時之自白，自不得作為證據。原判決據為認定上訴人
犯罪之基礎，難謂正確。(二)、原判決認上訴人與黃輝龍共同於民
國九十四年十一月十六日，先以新台幣（下同）六萬元，販賣「
三錢」；嗣以二十三萬七千元，販賣「一兩又四分之一錢」之海
洛因予「岡山」。亦即相同之交易對象，竟於同一日有不同之交
易價格。足見其認定之事實有誤；其據以認定之主要依據即電話
監聽譯文（下稱監聽譯文），亦不可信。(三)、原判決認上訴人與
黃輝龍共同販賣海洛因予「岡山」、「少年」、「大胖」等人，
係以上訴人之自白及監聽譯文為主要憑據。然上訴人之自白無證
據能力，已如前述。且上訴人與黃輝龍有同居關係，其依黃輝龍
之要求代為接聽電話，並不違常理；黃輝龍且已供稱上訴人係依
其指示回應來電等語。準此，縱認上訴人知悉黃輝龍所為何事，
於主觀認知上，是否有與黃輝龍共同販賣海洛因之犯意聯絡，非
無斟酌餘地。原判決未詳究上訴人之主觀犯意何在，即率認罪嫌
，亦有違誤。(四)、本件向黃輝龍買毒者皆係第一級毒品，黃輝龍
復始終否認販賣（甲基）安非他命予洪淑美。則其何以會僅賣安
非他命予洪淑美一人？且綜觀卷內證據，除洪淑美外，無何人提
及「男生」一事；洪淑美就交易地點復有多種陳述。原判決係以
如何之證據，「肯定」黃輝龍販賣第二級毒品予洪淑美，並認上
訴人亦為共犯等語。
惟查：(一)、原判決認上訴人係以黃輝龍所有0000000000號行動電
話作為聯絡販賣甲基安非他命之工具；九十四年六月二十四日二
十二時十一分，洪淑美以0000000000號電話撥打0000000000號電
話聯絡上訴人後，雙方即約由洪淑美以一萬二千元購買半兩之甲
基安非他命等情，並以監聽譯文等為其依據（見原判決第三頁二
、第十七頁）。而洪淑美與上訴人間於上開時間內之通話基地台
在屏東縣潮州鎮，亦有監聽譯文可按（見屏東地檢署九十五年度
偵字第五六九號影印卷第一００頁）。亦即在屏東之洪淑美，以
電話向身處高雄之上訴人洽購甲基安非他命時，上訴人即係以電
話作販賣之聯絡工具，屏東即係上訴人犯罪行為所及之地。屏東
地檢署檢察官就屬相牽連案件之販賣海洛因部分，合併偵查，進
而向屏東地院聲請羈押上訴人，於法並無不合；有管轄權之屏東
地院法官，依法訊問後，裁定羈押，即不得指為違法。上訴意旨
(一)之指摘應有誤會。(二)、影響毒品交易價格之因素眾多，不同時
間之交易、毒品品質購買數量或其成份，乃至市場之供需等，均
居其中，此為稍具常識者所周知。原判決認上訴人與黃輝龍共同
於九十四年十一月十六日上午某時及同日晚間某時，先後以六萬
元、「三錢」及二十三萬七千元、「一兩又四分之一錢」之價格
，販賣海洛因予「岡山」（見原判決第二頁、第三十頁附表一編
號２、３），係依憑上訴人於偵查中之自白、黃輝龍於偵、審中
之證述，以及對應時間內之監聽譯文，為其論據（見原判決第九
頁３、４、第十頁）。並非無據。而監聽係依法定程序實施，監
聽之譯文係在通話雙方均不知情下取得，上訴人就其內容復未爭
執，則原判決調查後認與上訴人及黃輝龍所述相符，而採為判決
之依據，即不得指為違誤。至於兩次販賣之單價稍有差距，依上
說明，並不違常情，亦不得依此認原判決認定之事實有誤。(三)、
證據之取捨、事實之認定，乃事實審法院職權行使之範圍，事實
審法院經調查證據之結果，本於確信，依自由心證之取捨證據，
苟其取捨，與經驗法則或論理法則無違，即不得任意指為違法，
而據為適法之第三審上訴理由。本件原判決認定上訴人有其事實
欄所載與黃輝龍共同販賣甲基安非他命予洪淑美之事實，係依憑
上訴人於偵查中之自白、洪淑美於警詢及偵、審之陳述、監聽譯
文，以及洪淑美施用甲基安非他命之前案紀錄為其依據（見原判
決第十七、十八頁）。就黃輝龍何以參與販賣、監聽譯文中洪淑
美所稱之「男生」何以係甲基安非他命且上訴人知悉其意，以及
上訴人與黃輝龍就此部分之犯行，何以有犯意之聯絡及行為之分
擔，並均詳敘其理由（見原判決第十七至十九頁）。經核並無不
依證據認定事實或其他採證違法情形，上訴人置已經原判決論斷
、說明事項於不顧，就原判決取捨證據與自由判斷證據證明力之
職權行使，任意指摘，難謂係適法之上訴理由。依上說明，上訴
意旨指摘各情，均難認符合首揭法定第三審之上訴要件，其上訴
違背法律上之程式，應予駁回。
據上論結，應依刑事訴訟法第三百九十五條前段，判決如主文。
中    華    民    國  九十九  年   十一   月    十    日
                      最高法院刑事第五庭
                          審判長法官  陳  正  庸  
                                法官  林  秀  夫  
                                法官  林  瑞  斌  
                                法官  王  聰  明  
                                法官  謝  靜  恒  
本件正本證明與原本無異
                                      書  記  官  
中    華    民    國  九十九  年   十一   月   十六   日
                                                      Q

司法院資訊處製作；財團法人民間司法改革基金會備份。
